臺灣高等法院高雄分院刑事裁定
111年度毒抗字第152號
抗  告  人  
即  被  告  邵建成



上列抗告人因聲請強制戒治案件，不服臺灣高雄地方法院中華民
國111年3月24日裁定(111年度毒聲字第246號) ，提起抗告，本
院裁定如下：
    主  文
抗告駁回。
    理  由
一、抗告意旨如附件所示。
二、按犯施用第一、二級毒品之罪者，檢察官應聲請法院裁定，
    令被告入勒戒處所觀察、勒戒，其期間不得逾2月；觀察、
    勒戒後，檢察官依據勒戒處所之陳報，認受觀察、勒戒人有
    繼續施用毒品傾向者，檢察官應聲請法院裁定令入戒治處所
    強制戒治，其期間為6個月以上，至無繼續強制戒治之必要
    為止，但最長不得逾1年，毒品危害防制條例第20條第1項、
    第2項後段定有明文。又針對有無繼續施用毒品傾向之評估
    標準，乃以受勒戒人勒戒後結果併參酌勒戒前各種情況，作
    為評估依據，依法務部訂頒「有無繼續施用毒品傾向評估標
    準評分說明手冊」係以「前科紀錄與行為表現」、「臨床評
    估」及「社會穩定度」三大項合併計算總分，每一大項皆有
    靜態因子與動態因子評分，靜態因子分數總分在60分（含）
    以上者，評估為「有繼續施用毒品傾向」；在60分以下者，
    若與動態因子相加總分在60分（含）以上，亦為「有繼續施
    用毒品傾向」；相加總分不足60分者，評估為「無繼續施用
    毒品傾向」。而「前科紀錄與行為表現」係評估毒品犯罪相
    關司法紀錄、首次毒品犯罪年齡、其他犯罪相關紀錄、入所
    時尿液毒品檢驗、所內行為表現等因素；「臨床評估」係評
    估物質使用行為、合法物質濫用、使用方式、使用年數、精
    神疾病共病（含反社會人格）、臨床綜合評估（含病識感、
    動機、態度、就醫意願）等因素；「社會穩定度」則係評估
    工作、家庭等因素。是被告有無繼續施用毒品傾向係依具體
    個案之臨床實務及相關事證綜合判定，有其專業性，且衡酌
    強制戒治目的係為協助施用毒品者戒斷毒品心癮、身癮所為
    之一種保安處分，而上開評估標準係適用於每一位受觀察勒
    戒處分之人，具一致性、普遍性、客觀性，倘其評估由形式
    上觀察要無擅斷或濫權等明顯不當情事，法院應予尊重。
三、查抗告人因施用第二級毒品，經臺灣高雄地方法院以110年
    度毒聲字第801號裁定令入勒戒處所觀察、勒戒後，由法務
    部○○○○○○○○附設勒戒處所依照法務部110年3月26日法矯字第
    11006001760號函修正後「有無繼續施用毒品傾向評估標準
    紀錄表」暨「有無繼續施用毒品傾向評估標準說明手冊」之
    評分結果，抗告人靜態因子51分（含「毒品犯罪相關司法紀
    錄，得分10分」、「首次毒品犯罪年齡20歲以下，得分10分
    」、「其他犯罪相關紀錄6筆，得分10分」、「入所時尿液
    毒品檢驗：一種毒品反應，得分5分」、「合法物質濫用：
    菸、檳榔，得分4分」、「使用年數：超過1年，得分10分」
    、「工作：兼職工作，臨時工，得分2分」）及動態因子12
    分（含「所內行為表現：持續於所內抽菸，得分2分」、「
    臨床綜合評估：CGI偏重，得分5分」、「入所後家人無訪視
    ，得分5分」），合計63分，且評定「有繼續施用毒品傾向
    」等情，有該所111年3月15日高戒所衛字第11110001840號
    函暨所附有無繼續施用毒品傾向證明書及有無繼續施用毒品
    傾向評估標準紀錄表各1份可佐（見臺灣高雄地方檢察署111
    年度毒偵緝字第69號卷77至81頁）；又上開評分結果係該所
    相關專業知識經驗人士，依本職學識就抗告人前科紀錄與行
    為表現、臨床評估、社會穩定度等因素綜合判斷，憑以獲致
    具科學驗證所得之結論，自得採為判斷抗告人有無繼續施用
    毒品傾向之證明。是依前述本件檢察官聲請應屬有據，原審
    乃依毒品危害防制條例第20條第3項、第2項後段裁定被告令
    入戒治處所施以強制戒治，其期間為6個月以上至無繼續強
    制戒治之必要為止，但最長不得逾1年，其認事用法並無違
    誤，抗告人仍執其個人意見以其與在安養中心年邁祖父並不
    是相處不好，也一直有扶養之責任，自己在外也有工作，亦
    非遊手好閒之人及雖勒戒過，並不是毒品前科云云等之因素
    提起抗告為無理由，應予駁回。
據上論斷，應依刑事訴訟法第412條，裁定如主文。
中　　華　　民　　國　　111 　年　　4 　　月　　25　　日
                  刑事第五庭    審判長法  官  簡志瑩
                                      法  官  張盛喜
                                      法  官  陳美燕
以上正本證明與原本無異。
不得再抗告。
中　　華　　民　　國　　111 　年　　4 　　月　　25　　日
                                      書記官  洪以珊